【裁判字號】    95,上易,1471
【裁判日期】    970131
【裁判案由】    恐嚇
【裁判全文】
臺灣高等法院臺中分院刑事判決        95年度上易字第1471號
上  訴  人  臺灣南投地方法院檢察署檢察官
被      告  乙○○
上列上訴人因被告恐嚇案件，不服臺灣南投地方法院95年度易字
第320號，中華民國95年10月5日第一審判決（起訴案號：臺灣南
投地方法院檢察署95年度偵字第280 號），提起上訴，本院判決
如下：
    主  文
上訴駁回。
    理  由
一、公訴意旨略以：被告乙○○與丙○○係鄰居，於民國94年4
    月25日19時20分許，因停車發生糾紛，被告竟基於恐嚇危害
    安全之犯意，在南投縣草屯鎮○○路192號前，以台語對丙
    ○○恫稱：「鴨霸」、「愛用抬的（即殺的之意）」等語，
    致丙○○心生畏懼。因認被告乙○○涉有刑法第305條之恐
    嚇危害安全罪嫌。
二、按犯罪事實應依證據認定之，無證據不得認定其犯罪事實；
    且被告或共犯之自白，不得作為有罪判決之唯一證據，仍應
    調查其他必要之證據，以察其是否與事實相符。又不能證明
    被告犯罪者，應諭知無罪之判決，刑事訴訟法第154條第2項
    、第156條第2項、第301條第1項分別定有明文。次按認定不
    利於被告之事實，須依積極證據，苟積極證據不足為不利於
    被告事實之認定時，即應為有利於被告之認定，更不必有何
    有利之證據；又事實之認定，應憑證據，如未能發現相當證
    據，或證據不足以證明，自不能以推測或擬制之方法，以為
    裁判基礎；至刑事訴訟法上所謂認定犯罪事實之積極證據，
    係指適合於被告犯罪事實之認定之積極證據而言，雖不以直
    接證據為限，間接證據亦包括在內；然而無論直接或間接證
    據，其為訴訟上之證明，須於通常一般之人均不致有所懷疑
    ，而得確信其為真實之程度者，始得據為有罪之認定，倘其
    證明尚未達到此一程度，而有合理之懷疑存在時，致使無從
    形成有罪之確信，根據「罪證有疑，利於被告」之證據法則
    ，即不得遽為不利被告之認定（最高法院30年上字第816號
    、29年上字第3105號、40年台上字第86號及76年台上字第49
    86號判例意旨參照）；且刑事訴訟法第161條第1項規定：檢
    察官就被告犯罪事實，應負舉證責任，並指出證明之方法。
    因此，檢察官對於起訴之犯罪事實，應負提出證據及說服之
    實質舉證責任。倘其所提出之證據，不足為被告有罪之積極
    證明，或其指出證明之方法，無從說服法院以形成被告有罪
    之心證，基於無罪推定之原則，自應為被告無罪判決之諭知
    （最高法院92年度台上字第128號判例參照）。
三、公訴意旨認被告乙○○涉犯恐嚇危害安全罪行，無非以告訴
    人丙○○之指訴、告訴人所提之監視錄影、錄音光碟、證人
    即警員林慶松、李清岩之職務報告書及渠等於偵查中之證述
    為其主要論據。而公訴人上訴意旨略以：依告訴人丙○○提
    供原本錄音帶內容、譯文（以下稱上開譯文）、監視錄影光
    碟片所示，足證94年4月25日，被告乙○○確有對告訴人恫
    稱：「叫拖車來拖、ㄢㄋㄟ你們會立、真鴨霸、沒他ㄝ法、
    ㄢㄋㄟ用殺ㄝ、價鴨霸、愛用殺（抬）ㄝ才也可以、車要入
    來不可以入來、這我的私有地不可以入來，扛去大路、用硬
    對硬ㄝ，用硬尬伊對硬、ㄢㄋㄟ才可以、叫幾個伊扛去大路
    、隨在伊來」等語，因認被告確有恐嚇告訴人之犯行等語。
    訊據被告則堅決否認有何恐嚇告訴人之犯行，辯稱：伊確實
    有說：「鴨霸」，但是指告訴人停車的方式太霸道的意思，
    也沒有說：「要用抬的」這句話，當天因要開車載小孩，但
    告訴人之車擋住又不移開，伊若有恐嚇告訴人致其心生畏怖
    ，何以告訴人猶將資瓦斯筒鍊住伊車，致伊車無法出入巷道
    等語。經查：
（一）按告訴人或自訴人之指訴，本以使被告受刑事訴追或處罰
      為目的，故其陳述是否與事實相符，自應調查其他證據，
      以資審認，苟其所為攻擊之詞，尚有瑕疵，則在此瑕疵未
      予究明以前，即不能遽採為斷罪之基礎；又認定犯罪事實
      ，所憑之證據，雖不以直接證據為限，間接證據亦包括在
      內，然無論直接或間接證據，其為訴訟上之證明，須於通
      常一般之人均不致於有所懷疑，而得確信其為真實之程度
      者，始得據之為有罪之認定，倘其證明尚未達到此一程度
      ，而有合理性懷疑之存在時，即無從為有罪之認定，最高
      法院69年臺上字第1531號、76年臺上字第4986號判例可資
      參照。再按刑法第305 條之恐嚇罪，所稱以加害生命、身
      體、自由、名譽、財產之事，恐嚇他人者，係指以使人生
      畏怖心為目的，因其恐嚇，生安全上之危險與實害而言，
      然究否致生安全上之危險與實害，自應就案發當時雙方對
      話之全部內容，及對於當時紛爭所生之事由予以審酌，倘
      被告因被害人之激怒，而有氣憤怨懟之言語，並非出於恐
      嚇之主觀犯意，自難認定為恐嚇危害安全，而該當於該罪
      之構成要件，合先敘明。本件告訴人認坐落南投縣草屯鎮
      ○○段63地號（即南投縣草屯鎮○○○○路190號處）非
      被告及其子李旭孟所有，但被告一家人卻常將車子停置該
      處，妨害告訴人在該處停車，顯係權利濫用，違背誠信原
      則，是告訴人自94年5月間起即將家人車子停放路邊佔用
      ，被告卻認此舉已阻擋其車進入上開中興路190號停放，
      雙方緣於此停車糾紛而發生本案，並涉訟多起，參諸被告
      及告訴人所提出之南投縣草屯鎮公所開會通知單暨陳情書
      影本一件、存證信函影本一件等狀已明。
（二）又告訴人所提出之錄音帶，經原審勘驗結果「出現之聲音
      有極大之干擾噪音，幾乎無法辨認錄音帶所錄製之內容，
      於干擾中隱約可聽到有類似『鴨霸』、『愛用抬的』之聲
      音，但係何人所述無法辯認，也無法辯識前後聲音之內容
      」，此有勘驗筆錄一份附卷可稽（見原審卷第51頁）。原
      審就上開錄音帶內容，經詢問內政部警政署刑事警察局聲
      聞組是否可送聲紋鑑定，經答覆「其能予辯認之字數很少
      ，聲音不清楚且有極大雜訊，完全不具備鑑定要件，如送
      本局可能也無法鑑定」，此有原審公務電話記錄表一份附
      卷可憑。告訴人於本院亦指陳案發當時，被告家人總共有
      四個人出來跟伊吵等情，佐以上開錄音內容，現場相當吵
      雜，本院參酌上情認無再將錄音帶送請聲紋鑑定之必要，
      附此敘明。
（三）惟告訴人於請求檢察官上訴，並提出於本院之94年4月25
      日當日錄音時間較長之錄音帶及譯文，且述及當時在場者
      ，除被告外，尚有被告之妻魏羅、被告之子李界壽及李旭
      孟、被告之兒媳徐淑霞等，只要熟識被告的人，就能聽出
      是被告的聲音等情；本院因於96年1月12日行準備程序時
      當庭勘驗該錄音帶，結果「錄音帶內容前段不清楚，從譯
      文『我告訴你…』開始與譯文（指上開譯文）所示內容大
      致相符」，有該次筆錄在卷可按（見本院卷第101頁背面
      ），觀諸該譯文全部內容「叫拖車來拖、ㄢㄋㄟ你們會立
      、真鴨霸、沒他ㄝ法、ㄢㄋㄟ用殺ㄝ、價鴨霸、愛用殺（
      抬）ㄝ才也可以、車要入來不可以入來、這我的私有地不
      可以入來，扛去大路、用硬對硬ㄝ，用硬尬伊對硬、ㄢㄋ
      ㄟ才可以、叫幾個伊扛去大路、隨在伊來」等，確有『鴨
      霸』、『愛用抬的』之語，被告否認有說『愛用抬的』乙
      語，所辯顯非實情；惟綜觀全文，如何認定上開「要用抬
      的」之台語，其對話之真意即直指要殺告訴人，有無可能
      係指要將擋住道路之告訴人車子抬走？此因台語之發音所
      表徵之涵意有異於國語之情形，如台語發音「愛用抬的」
      乙語，不必然只能解讀為"要殺告訴人"之意，如解釋為"
      對於告訴人之車擋住道路而要抬走"，亦非無此可能；況
      以，告訴人於本院準備程序中亦陳明「被告剛才說我的惡
      形惡狀，就是他的惡形惡狀」等語，足見雙方因停車糾紛
      ，時有氣憤怨懟之言語，上開譯文既係為停車問題發生糾
      紛，此參該譯文首句即謂「叫拖車來拖」及全文，衡情被
      告當係針對告訴人停置路邊之車子，因阻擋被告車子出入
      而言及要叫拖車來拖，非針對告訴人而言，較符情理。是
      尚難僅憑上開譯文內容，遽認被告所說『愛用抬的』乙語
      ，即謂基於恐嚇之主觀犯意，揚言恫稱要殺愛告訴人乙節
      。又本院既已勘驗被告與告訴人之上開對話內容如上開譯
      文所載，詳如前述，是檢察官於本院辯論終結後始聲請傳
      喚案發時在場之證人即被告之妻魏羅、被告之子李界壽及
      李旭孟、被告之兒媳徐淑霞等，既無從證明待證事項，認
      無傳喚之必要。
（四）證人即到場處理之警員李清岩於偵查中具結證稱：伊在處
      理過程中，並無聽到被告有對告訴人恐嚇之話語等語（見
      偵查卷第27頁）；復於本院審理時具結證稱：伊係因車子
      問題，要查車子主人的事情而到現場，請車主前來開車子
      。當時告訴人並未提出有被被告恐嚇之事情等語（見本院
      卷(二)第18頁背面）大致相符。又證人即警員林慶松於本院
      審理時具結證稱：伊到場時，告訴人並無提出被告恐嚇案
      件告訴等語（見本院卷(二)第18頁正面），是依上開證人證
      述，亦難證明被告有公訴人所指之恐嚇犯行。是檢察官於
      本院辯論終結後聲請再次傳喚證人李清岩，亦認無傳喚之
      必要。
（五）綜上說明，本件告訴人提出上開譯文指訴被告涉有恐嚇犯
      行，惟無法憑以認定被告所為即已該當於刑法上將來惡害
      通知之恐嚇犯行，參諸前開說明，尚不能證明被告確有何
      恐嚇犯行。
四、原審因認被告並無恐嚇告訴人之犯行。本件復查無其他積極
    之證據足以證明被告有何公訴人所指之恐嚇危害安全犯行，
    既不能證明被告犯罪，依法為被告無罪判決之諭知，並無違
    誤。本件查無證據證明被告有何檢察官所指之犯行，已詳見
    前述，而原審判決就卷內證據調查之結果，而為綜合判斷、
    取捨，認仍無從證明上開被告之言語是否該當將來惡害通知
    之範疇，其得心證之理由已說明甚詳，所為論斷從形式上觀
    察，亦難認有違背經驗法則、論理法則，或有其他違背法令
    之情形，自難任意指為違法。檢察官據告訴人具狀請求上訴
    ，指稱被告確有出言恐嚇情事云云。惟上開錄音帶及譯文，
    尚無從憑斷「要用抬的」之台語，其對話之真意即直指要殺
    告訴人，仍有可能係指要將擋住道路之告訴人車子抬走，此
    因台語之發音所表徵之涵意有異於國語之情形所致，是憑上
    開錄音帶及譯文為被告犯恐嚇罪訴訟上之證明，尚無從達通
    常一般之人均不致有所懷疑，而得確信其為真實之程度者，
    既有合理之懷疑存在，根據「罪證有疑，利於被告」之證據
    法則，認不足證明被告犯恐嚇罪，檢察官之上訴為無理由，
    應予駁回。
據上論斷，應依刑事訴訟法第368條，判決如主文。
本案經檢察官甲○○到庭執行職務。
中    華    民    國    97    年    1     月    31    日
            刑事第七庭    審判長法  官  林  榮  龍
                                法  官  江  錫  麟
                                法  官  張  惠  立
上列正本證明與原本無異。
不得上訴。
                                書記官  林  育  德
中    華    民    國    97    年    2     月     1    日


司法院資訊處製作；財團法人民間司法改革基金會備份。
